臺灣彰化地方法院刑事判決　　　　　　　100年度易更字第1號
公　訴　人　臺灣彰化地方法院檢察署檢察官
被　　　告　施銘源
上列被告因竊佔案件，經檢察官提起公訴（99年度偵字第1763號
），本院以99年度易字第775 號判決後，檢察官不服提起上訴，
經臺灣高等法院臺中分院以99年度上易字第1263號撤銷原判決發
回更審，暨經檢察官移送併辦（100 年度偵字第151 號），本院
判決如下：
    主  文
施銘源意圖為自己不法之利益，而竊佔他人之不動產，處拘役肆
拾日，如易科罰金，以新臺幣壹仟元折算壹日。
    事  實
一、施銘源明知坐落彰化縣鹿港鎮○○段778 地號之土地，係其
    與謝宗曉等共有人公同共有，非施銘源單獨所有，且未經主
    管機關之核准，不得建造抽汲地下水之建造物，詎施銘源因
    興建房屋暫需用水，竟意圖為自己不法之利益，並基於違反
    水利法之規定而擅行取水、用水之犯意，未經共有人謝宗曉
    之同意，亦未經主管機關之核准，即於98年8 、9 月間，在
    如附件之土地複丈成果圖所示C 地點（下稱系爭土地），擅
    自挖鑿地下井，並以馬達抽取地下水之方式，供其與家屬使
    用該水井，而排除共有人謝宗曉使用系爭土地，損害謝宗曉
    之權益，總計竊佔面積達0.4 平方公尺。嗣經謝宗曉查覺有
    異，於99年9 月8 日向彰化縣政府檢舉，彰化縣政府派員到
    場查勘，並於98年12月25日以府水管字第0980328097B 號裁
    處書裁處施銘源罰鍰新臺幣（下同）1 萬2 仟元後，始查知
    上情。
二、案經謝宗曉訴由臺灣彰化地方法院檢察署檢察官偵查起訴及
    併案審理。
    理  由
壹、程序部分
一、本案被告施銘源所犯係屬刑事訴訟法第376 條第1 款、第2
    款所列最重本刑為3 年以下有期徒刑、拘役或專科罰金之罪
    ，及刑法第320 條之竊盜罪，本院爰依刑事訴訟法第284 條
    之1 之規定行獨任審判。
二、按被告以外之人於審判外之言詞或書面陳述，除法律有規定
    者外，不得作為證據；被告以外之人於審判外之陳述，雖不
    符刑事訴訟法第159 條之1 至同條之4 之規定，而經當事人
    於審判程序同意作為證據，法院審酌該言詞陳述或書面陳述
    作成時之情況，認為適當者，亦得為證據。當事人、代理人
    或辯護人於法院調查證據時，知有刑事訴訟法第159 條第1
    項不得為證據之情形，而未於言詞辯論終結前聲明異議者，
    視為有前項之同意，刑事訴訟法第159 條第1 項、第159 條
    之5 分別定有明文。查本判決所引用之各項據以認定事實之
    傳聞證據，被告及公訴人於本院言詞辯論終結前，均不爭執
    而未曾聲明異議，本院審酌該等言詞及書面陳述作成時之情
    況，並無出於任意性或不正取供，或違法或不當情事，且客
    觀上亦無不可信之情況，堪認為適當，揆諸前開說明，依法
    均有證據能力，合先敘明。
貳、實體部分
一、上揭犯罪事實，業據被告施銘源坦承不諱，核與告訴人謝宗
    曉於偵查及本院訊問時之指述相符（見100 年度偵字第151
    號偵卷第16頁反、第123 頁反、第139 頁、99年度易字第77
    5 號卷第18頁反制第19頁），並經證人即彰化縣政府水利資
    源處技佐蕭至中、阮世鋒於偵查中證述屬實（見100 年度偵
    字第151 號偵卷第140 頁、第145 頁至第145 頁反），復有
    彰化縣政府98年12月25日府水管字第0980328097B 號裁處書
    、地籍圖謄本、彰化縣鹿港鎮○○段778 地號之土地登記第
    二類謄本、彰化縣鹿港地政事務所土地複丈成果圖各1 份、
    現場照片38張（見99年度他字第2494號卷第3 頁、第5 頁至
    第6 頁、第8 頁至第20頁、100 年度偵字第151 號偵卷第29
    頁反、第31頁反、第45頁、第127 頁至第130 頁）在卷可稽
    ，足認被告任意性自白均核與事實相符，本件事證皆明確，
    其犯行均堪認定，應俱予依法論科。
二、按興辦水利事業，關於左列建造物之建造、改造或拆除，應
    經主管機關之核准：（一）防水之建造物。（二）引水之建
    造物。（三）蓄水之建造物。（四）洩水之建造物。（五）
    抽汲地下水之建造物。（六）與水運有關之建造物。（七）
    利用水力之建造物。（八）其他水利建造物；次按違反本法
    或主管機關依法所發有關水利管理命令，而擅行或妨礙取水
    、用水或排水者，處4 千元以上2 萬元以下罰鍰；因而損害
    他人權益者，處3 年以下有期徒刑、拘役或科或併科4 千元
    以上2 萬元以下罰金，水利法第46條第1 項、第93條第1 項
    分別定有明文。本案被告鑿井開挖、抽取地下水，核屬「抽
    汲地下水之建造物」之行為，依上開規定應經主管機關核准
    ，被告未經主管機關核准，即擅行取水，已違反水利法之相
    關規定，是核被告施銘源所為，係犯刑法第320 條第2 項、
    第1 項竊佔罪及水利法第93條第1 項違反水利法而擅行取水
    、用水因而損害他人權益罪。被告以一行為同時觸犯上開二
    罪名，為想像競合犯，應依刑法第55條規定從一重之竊佔罪
    處斷，是移送併案審理部分與本案起訴部分有裁判上一罪之
    關係，本院應併予審理。爰審酌被告未經主管機關核准，亦
    未徵得其他共有人同意，即在系爭土地上私鑿水井供己使用
    ，所為實屬可議，然念其犯後坦承犯行，知所悔悟，態度尚
    佳，且其竊佔面積僅0.4 平方公尺，惡性並非重大，兼衡其
    犯罪之動機、目的、手段、竊佔時間等一切情狀，量處如主
    文所示之刑，並諭知易科罰金之折算標準，以資懲儆。
據上論斷，應依刑事訴訟法第284 條之1 、第299 條第1 項前段
，水利法第93條第1 項，刑法第11條前段、第320 條第2 項、第
1 項、第55條、第41條第1 項前段，刑法施行法第1 條之1 ，判
決如主文。
本案經檢察官黃顗雯到庭執行職務。
中    華    民    國  100     年    11    月    17    日
                  刑事第三庭    法  官  簡佩珺
以上正本證明與原本無異。
如不服本判決應於收受判決後10日內向本院提出上訴書狀，並應
敘述具體理由；其未敘述上訴理由者，應於上訴期間屆滿後20日
內向本院補提理由書(均須按他造當事人之人數附繕本)「切勿逕
送上級法院」。
中    華    民    國  100     年    11    月    17    日
                                書記官  王惠嬌
附錄犯罪科刑法條：
意圖為自己或第三人不法之所有，而竊取他人之動產者，為竊盜
罪，處5  年以下有期徒刑、拘役或 5 百元以下罰金。
意圖為自己或第三人不法之利益，而竊佔他人之不動產者，依前
項之規定處斷。
前二項之未遂犯罰之。
水利法第93條
（擅行或妨礙取水用水排水罪）
違反本法或主管機關依法所發有關水利管理命令，而擅行或妨礙
取水、用水或排水者，處4 千元以上2 萬元以下罰鍰；因而損害
他人權益者，處3 年以下有期徒刑、拘役或科或併科4 千元以上
2 萬元以下罰金。
前項擅行或妨礙取水、用水或排水所使用之機件、工具，主管機
關得先行扣留之。